臺灣高等法院刑事判決　　　　　　　　　　　　　九十一年度上易字第二二五八號
　　上　訴　人　臺灣臺北地方法院檢察署檢察官
　　被　　　告　乙○○
右上訴人因被告竊盜等案件，不服臺灣臺北地方法院九十一年度易字第四００號，中
華民國九十一年六月二十七日第一審判決（起訴案號：臺灣臺北地方法院檢察署九十
一年度偵字第二二八九號）提起上訴，本院判決如左：
    主  文
上訴駁回。
    理  由
一、公訴意旨略以：被告乙○○原係臺北市○○路致勝科技股份有限公司工程師，於
    民國九十年七月間，意圖為自己不法所有，利用職務之便，擅自竊取該公司各職
    員網際資訊網路用戶識別碼，嗣以竊得之識別碼，利用公司電腦設備，無故窺視
    該公司各職員間非公開之業務活動，並竊錄於電腦硬碟上，於九十年八月二十三
    日為公司負責人甲○○發覺並以公司名義訴請偵辦，因認被告涉犯刑法第三百二
    十三條、第三百二十條第一項竊盜罪嫌及刑法第三百十五條之一第一款、第二款
    妨害祕密罪嫌（此部分已判決不受理確定）等語。
二、按犯罪事實應依證據認定之，無證據不得推定其犯罪事實；又不能證明被告犯罪
    或其行為不罰者者，應諭知無罪之判決，刑事訴訟法第一百五十四條、第三百零
    一條第一項分別定有明文。次按，電磁紀錄雖為無體物，惟關於竊盜罪章，則以
    動產論，刑法第三百二十三條亦復有明定。復按，刑法第三百二十三條、第三百
    二十條第一項竊取電磁紀錄罪，仍需以意圖為自己或第三人不法之所有，而竊取
    他人電磁紀錄為其構成要件，且所稱「竊取」，並須以乘他人之不知，將他人支
    配下之物，移歸自己實力支配下，始足當之，即以破壞原持有人對該電磁紀錄之
    持有管領支配關係而建立新的持有管領關係始能成立。
三、本件公訴意旨認被告涉犯竊盜罪嫌，固經告訴人致勝科技股份有限公司之指訴，
    被告亦坦承於九十年七月間，在臺北市○○路○段一五０巷二號十九樓原致勝科
    技股份有限公司內，利用該公司管理資訊系統（Management Information
    Service; MIS）更新密碼之機會，未經他人同意複製該公司各職員網際資訊網路
    用戶識別碼（User ID）儲存於其所持有之電腦硬碟之事實不諱，核與告訴人之
    指訴情節相符，並有被告之自白書、被窺視人員名單、扣押物件明細、調查報告
    、勘驗筆錄附卷可稽。被告有將上述公司職員識別碼由電腦操作取存於其電腦碟
    片，固堪予認定，惟質之被告堅詞否認有何竊盜犯行，辯稱：伊僅涉有妨害秘密
    罪嫌，並無竊取行為等語。
四、經查：電磁紀錄係指以電子、磁性或其他無法以人之知覺直接認識之方式所製成
    之紀錄，而供電腦處理之用者而言。本件被告固於右揭時地未經他人同意盜取該
    公司各職員網際資訊網路用戶識別碼，再利用電腦設備予以窺視並盜錄存放於其
    所持有之電腦硬碟內等情，然此項用戶識別碼固屬電磁紀錄，但非已製錄之有體
    物如磁碟片為被告所竊取，被告實際係利用電腦之指令，複製儲存於電腦之他人
    識別碼之行為，進而盜錄於電腦碟片上，以建立自己對於他人識別碼新的持有管
    領關係，並未破壞原持有人對於識別碼之持有支配關係，此舉實際應係以「盜拷
    」、「重製」方式獲取他人之電磁紀錄，依首揭說明，核與刑法「竊取」之構成
    要件，尚未盡相符，此亦為現時通說之見解（參見卷附(一)陳仟萬著「論竊取電磁
    紀錄」第一三一、一三二、一三三頁；(二)黃榮堅著「刑罰的極限」第第三一八至
    三二二頁；(三)司法院研究年報「電腦運用所衍生法律問題研究」第一三二、一三
    三頁；(四)劉幸義著「法與義」第三八四、三八五頁；(五)張麗卿著「不法使用網際
    網路之刑事責任」論文第七一、七二頁），自屬可取。倘認今時代進步，刑法既
    增訂「電磁紀錄為動產竊盜之標的物」，自不應拘泥於傳統「竊盜」之定義要件
    為準據，然刑罰以罪刑法定主義為最高鵠的，切忌類推適用，是於法律增修之前
    ，仍應以現行刑法所定處罰要件為憑，似不宜自行另闢見解而適用，從而本案仍
    難以竊盜罪相繩。原審以被告此部分之行為不符合竊盜罪之構成要件而諭知無罪
    之判決，則尚無不合，公訴人以依電腦犯罪之特殊性，原持有人雖未因被告之犯
    行而喪失持有支配關係，然被告既未經他人同意，擅自建立新的持有支配關係，
    即該當刑法竊盜罪，依前說明，則仍難認有理由，其上訴應予駁回。
據上論斷，應依刑事訴訟法第三百六十八條，判決如主文。
本案經檢察官陳維練到庭執行職務。
中      華      民      國      九十一      年      十      月    八    日
                              臺灣高等法院刑事第一庭
                                  審判長法  官  李  相  助
                                        法  官  魏  新  國
                                        法  官  黃  聰  明
右正本證明與原本無異。
不得上訴。
                                        書記官  耿  鳳  君
中      華      民      國      九十一      年      十      月    九    日
